臺灣高雄地方法院民事判決
110年度訴字第1150號
原      告  郭淑瑛  
訴訟代理人  郭峻豪律師
被      告  趙苓旺  
訴訟代理人  蘇月蘭  
複代理人    趙泰誠  
上列當事人間請求損害賠償事件，本院於民國111年6月28日言詞
辯論終結，判決如下：裁定如下：
    主  文
被告應給付原告新臺幣43萬元及澳幣35,287.87元，及其中新臺
幣43萬元及澳幣14,618.17元自民國110年8月13日起至清償日止
，按週年利率5％計算之利息，暨其中澳幣20,669.7元自111年2月
12日起至清償日止，按週年利率5％計算之利息。
原告其餘之訴駁回。
訴訟費用（除減縮部分外）由被告負擔。
本判決第1項於原告各以新臺幣15萬元、澳幣11,800元為被告供
擔保後，得假執行。 
原告其餘假執行之聲請駁回。 
    事實及理由
一、按訴狀送達後，原告不得將原訴變更或追加他訴，但擴張或
    減縮應受判決事項之聲者，不在此限；按不變更訴訟標的，
    而補充或更正事實上或法律上之陳述者，非為訴之變更或追
    加，民事訴訟法第255條第1項第3款、第256條分別定有明文
    。查原告原起訴聲明：被告應給付原告新臺幣（下未註明幣
    別者同）112萬元，及自本書狀繕本送達翌日起至清償日止
    ，按週年利率5％計算之利息（審訴卷第11頁），嗣於審理時
    ，依給付之金額，更正聲明為：被告應給付原告43萬元，及
    澳幣36,287.87元，及自起訴狀繕本送達翌日起至清償日止
    ，按週年利率5％計算之利息（本院卷第69頁），嗣減縮變更
    聲明為：被告應給付原告43萬元，及澳幣35,287.87元，及
    自起訴狀繕本送達翌日起至清償日止，按週年利率5％計算之
    利息（本院卷第205頁），核與上開規定相符，應予准許。
二、原告主張：兩造為臉書好友，被告在臉書之暱稱為「米旺」
    。被告於109年3月23日主動以臉書訊息方式與原告聯絡，其
    得知原告甫離婚，育有1未成年子女須扶養，想要經營副業
    增加收入等想法，遂向原告表示其目前在澳洲開立公司包工
    程，已經賺到數千萬元，倘原告投資，每月能有3％至5％之利
    潤，且不會虧到本金等語，藉此鼓吹原告投資其所經營之房
    地產工程，原告基於與被告間於109年4月1日之投資契約，
    自109年4月1日至同年5月31日匯款43萬元及澳幣16,118.17
    元（下合稱系爭投資金額）至被告在澳洲銀行帳戶及其指定
    之台灣友人帳戶。又被告表示要雇用原告到澳洲由其所開設
    之公司工作，每月薪水達澳幣8,000元等情，藉此要求原告
    支付辦理澳洲簽證費用40萬元，原告基於委任被告辦理澳洲
    簽證之委任契約，遂於109年5月5日，將代辦費用澳幣20,66
    9.7元（下稱系爭簽證金額）匯至被告在澳洲銀行帳戶，共
    計匯款43萬元，及澳幣36,787.87元予被告。詎被告僅於109
    年4月31日及於同年8月間以匯款方式支付投資獲利澳幣500
    元、澳幣1,000元予原告，其後，未見被告給付任何投資獲
    利，另關於辦理澳洲簽證，亦無任何進度，因被告係以不實
    資訊詐騙原告，致原告陷於錯誤，而受有財產損害43萬元，
    及澳幣35,287.87元（已扣除獲利澳幣1,500元），爰依民法
    第184條第1項前段，請求被告返還之；如認未成立詐騙，因
    被告向原告保證投資獲利，且約定會退還全額投資款等語（
    下稱系爭約定），被告應給付原告43萬元，及澳幣15,618.1
    7元（此金額已扣除澳幣500元，同意再扣除澳幣1,000元）
    ，及以民事準備書㈡狀向被告為終止委任辦理澳洲簽證契約
    之意思表示，依民法第179條之規定，請求被告返還系爭簽
    證金額。為此，爰依民法第184條第1項前段、系爭約定及民
    法第179條之規定，擇一請求，並聲明如更正後之聲明。
三、被告則以：兩造有合意達成投資契約（約定若有營利，原告
    每月可獲得投資金額5％之利潤）及委託被告辦理澳洲簽證契
    約，被告取得系爭投資金額及系爭簽證金額，係用於購買工
    程用料及代辦簽證等項目，並未詐欺原告。原告以系爭投資
    金額投資被告之工程，被告有傳送工程施作之相關進度及圖
    片予原告，其與澳洲East Win Pty Ltd.簽訂採購合約，可
    證其於澳洲從事工程事業，工程尚在進行，因原告要求下，
    其已匯還革澳幣1,500元予原告；被告有幫原告辦理澳洲簽
    證Visa 168，並給付代辦簽證公司澳幣30,416元，原告僅支
    付系爭簽證金額，但因為疫情，辦理的人不知去向，未辦成
    簽證之原因為原告沒有提出學歷證明，後來原告表示不辦簽
    證，且給付代辦公司之費用澳幣30,416元已無法退回。原告
    願意解除兩造間之投資契約，並匯回投資款予原告，但投資
    款已用於購買工程材料，因澳洲全國工程暫時停工，其無法
    調動資金，否則其經營之澳洲公司可能因資金週轉而倒閉等
    語置辯，並聲明：原告之訴駁回。
四、本件不爭執事項
　㈠兩造間於109年4月1日成立投資契約，約定被告將原告之金額
    投入被告經營之工程事業，原告因此自109年4月1日至同年5
    月31日匯款系爭投資金額予被告。
　㈡兩造間於109年4月4日成立委任契約，約定被告代為辦理原告
    之澳洲簽證，原告因此於109年5月5日匯款系爭簽證金額予
    被告。
  ㈢兩造間有如證物一、二、九、十一至十三之對話內容。
  ㈣原告以民事準備書㈡狀向被告為終止委任契約之意思表示，被
    告於111年2月11日收到書狀。
  ㈤原告同意扣除被告於109年4月29日及同年8月4日之匯款共澳
    幣1,500元。
五、得心證之理由：
  ㈠原告依民法第184條第1項前段，請求被告給付原告43萬元，
    及澳幣35,287.87元，有無理由？ 
　⒈按當事人主張有利於己之事實者，就其事實有舉證之責任，
    民事訴訟法第277條前段定有明文。是以主張法律關係存在
    之當事人，須就該法律關係發生所須具備之特別要件，負舉
    證之責任。就侵權行為言，主張侵權行為存在之人，即應就
    侵權行為成立之要件即就行為人有故意或過失、有不法侵害
    權利之行為及有損害之發生、損害與行為之因果關係等要件
    ，負舉證責任。
　⒉原告主張被告以不實之工程投資及辦理澳洲簽證等資訊詐騙
    原告，致原告陷於錯誤，而受有財產損害43萬元，及澳幣35
    ,287.87元，請求被告返還等語，被告否認，應由原告舉證
    ，原告則以兩造間之對話內容為證，惟查：
　⑴兩造於109年3月23日在FACEBOOK聊天室中，原告先提問被告
    從事何工作，被告回稱澳洲包工程，2人接著討論澳幣匯率
    ，被告提到可以投資澳洲房地產，可以加到其工程款裡，原
    告詢問被告包工程狀況，並稱要籌資金投資澳幣，被告表示
    趁疫情推薦買賣澳幣，原告提問澳幣多少買才划算，被告回
    稱20（萬元）是最好的，等於換1萬澳幣，漲1塊等於賺1萬
    臺幣，如果想投資澳洲工程房地產，大概1個月有3-5％的利
    潤，大概1個月有6,000（元）左右的利潤回收，原告問會穩
    賺嗎？被告答至少不虧本金，可以放著等澳幣漲再換回，等
    於賺2次錢，原告問1個月6,000（元）要投入多少？被告答
    就20（萬元），基本多少都會有利潤進帳的，除非那個月淡
    季，能下個月往後幾個月拉回，可能下個月好就有1萬（元
    ）收入，就大概有3-5％的利潤，不好都有幾千塊進帳，或者
    當月沒有，就不會虧本金，這樣是把妳的金額加到伊的工程
    款裡去滾動的，原告表示要思考幾天，被告稱會給澳洲帳戶
    ，如果想跟老爸借，30（萬元）是最好，這樣等於妳1個月
    大概1萬（元）進帳，反正大概就是保底3,000（元），基本
    最晚兩個月沒利潤，但是機率比較小，30（萬元）的話，可
    以讓你基本有1萬（元）進帳，多給你1,000（元）也無妨，
    當月好的話就有1萬5（元）也有，這不一定，要看工程的利
    潤，反正不會虧到本金，原告要求被告提供在澳洲的帳戶及
    被告傳送工程影片後，於同年3月31日表示讓伊先10萬（元
    ）投資2個月有利潤伊再說看看等語，有兩造之對話內容在
    卷可參（審訴卷第23至54頁），則原告係因看好澳幣匯率，
    願意投資在被告所經營澳洲工程事業，藉由工程分潤，於匯
    率波動時獲利，被告於討論投資過程，並未隱匿其真實姓名
    ，及有傳送個人帳戶及工程影片予原告，並告知投入金額不
    會虧本，如工程獲利，則投資10萬元每月可獲取利潤3,000
    元等情，則兩造談話過程，被告已清楚告知投資風險（不一
    定有利潤），且依原告為成年人，有從事銷售內衣之商業經
    驗，自可評估投資被告在澳洲的工程事業存有風險，仍願意
    匯款系爭投資金額，及被告於109年4月29日尚有匯款澳幣50
    0元予原告作為投資收益，縱原告尚未取得系爭投資金額，
    僅足認定兩造間有系爭投資金額糾紛，自難認定被告已對原
    告為詐騙之不法侵權行為。
　⑵又兩造於上開聊天室中，被告提出原告在澳洲從事文書工作
    之工作時間、薪水及利潤及工作內容，並回答原告提問在澳
    洲之生活費用約澳幣1,000元、住公寓，簽證有效期間4年、
    費用50萬元，會安排原告之吃住，簽證是辦僱主擔保工作簽
    證186，送審也要時間，辦簽證後沒去不會退錢等語，有兩
    造之對話內容在卷可參（審訴卷第61至102頁），已詳細回
    答在澳洲之工作及居住情況，尚無刻意鼓吹原告前來澳洲工
    作，又被告提出馬來西亞國籍男士Chin Tatt Lee入境澳洲
    ，亦係由代辦簽證公司以簽證有效期間4年之工作簽證186方
    式入境、費用為澳幣30,416元，有申請簽證收據在卷可佐，
    原告並未爭執此證據（本院卷第138、207頁），則被告告知
    原告申請入境澳洲工作之簽證過程，自難認屬詐術，縱本件
    原告未取得澳洲簽證，其主張被告係以詐騙方式取得系爭簽
    證金額，亦屬無據。
  ㈡原告主張若未成立詐騙，因系爭約定，被告應給付原告43萬
    元，及澳幣15,618.17元（此金額已扣除澳幣500元，同意再
    扣除澳幣1,000元），及終止被告辦理澳洲簽證之委任契約
    後，依民法第179條之規定，請求被告返還系爭簽證金額，
    有無理由？
　⒈查兩造間於109年4月1日成立投資契約，依前揭⒉⑴之對話內容
    ，可知被告依系爭約定承諾為保本投資，又兩造對於原告匯
    款系爭投資金額並不爭執（如不爭執事項㈠），則經扣除被
    告已匯款之澳幣1,500元，則原告請求被告退還投資款43萬
    元及澳幣14,618.17元（計算式：16,118.17元－500元－1,500
    元＝14,618.17元），自屬有據。
　⒉又查，兩造約定由被告辦理原告在澳洲之工作簽證，被告迄
    今尚未提出工作簽證予原告，原告依民法第549條之規定終
    止委託契約，經被告於111年2月11日收受此通知（本院卷第
    96頁），該委任契約已合法終止。被告雖提出澳洲政府出具
    收受代辦簽證公司提交原告雇主擔保簽證之申請書及代辦簽
    證公司收取申請原告永久雇主擔保或提名簽證收據影本（合
    稱系爭簽證文件，本院卷第151至153頁），抗辯已在辦理原
    告在澳洲之工作簽證，惟經原告否認為真正，被告亦未提出
    系爭簽證文件正本供本院核對，自難認定被告已依委任事務
    內容，辦理原告之工作簽證事宜。被告另抗辯因原告未提出
    學歷證明致簽證未完成等語，惟於兩造之對話過程，原告提
    問是否要提供畢業證書時，被告回稱目前是職位空缺評估跟
    提名，並未要求原告需提供畢業證書辦理簽證之用，有兩造
    之對話內容在卷可參（審訴卷第181頁），此部分之抗辯，
    亦不足信。又兩造就被告收取系爭簽證金額並不爭執（如不
    爭執事項㈡），則被告於終止委任契約後已無受有系爭簽證
    金額之法律上原因，原告依民法第179條之規定，請求被告
    返還澳幣20,669.7元，自屬有據。
　⒊末按給付無確定期限者，債務人於債權人得請給付時，經其
    催告而未為給付，自受催告時起，負遲延責任，經其債權人
    起訴而送達訴狀，或依督促程序送達支付命令，或為其他相
    類之行為者，與催告有同一之效力；應付利息之債務，其利
    率未經約定，亦無法律可據者，週年利率為百分之5，民法
    第229條第2項、第203條分別定有明文。準此，原告請求被
    告給付43萬元及澳幣35287.87元（計算式：14,618.17元＋20
    ,669.7元＝35,287.87元），及其中43萬元及澳幣14,618.17
    元自起訴狀繕本送達翌日即110年8月13日（審訴卷第287頁
    ）起至清償日止，按週年利率5％計算之利息，暨其中澳幣20
    ,669.7元自被告收到民事準備書㈡狀之翌日即111年2月12日
    （本院卷第96頁）起至清償日止，按週年利率5％計算之利息
    ，為有理由，應予准許，逾此部分為無理由，應予駁回。
六、綜上，原告依系爭約定、民法第179條之規定請求被告給付4
    3萬元及澳幣35287.87元，及其中43萬元及澳幣14,618.17元
    自110年8月13日起至清償日止，按週年利率5％計算之利息，
    及其中澳幣20,669.7元自111年2月12日起至清償日止，按週
    年利率5％計算之利息，為有理由，應予准許，逾此範圍之請
    求，並無理由，應予駁回。 
七、原告陳明願供擔保，聲請宣告假執行，核無不合，爰酌定相當擔保金額准許之。至於原告敗訴部分，其假執行之聲請， 因訴之駁回而失所附麗，應駁回之。
八、本件事證已臻明確，兩造其餘攻擊防禦方法，核與判決結果
    無影響，爰不一一論述，附此敘明。至於被告提出民事陳報
    狀所附對話擷圖，因言詞辯論既已終結，本院即不得採為判
    決基礎，附此敘明。
九、據上論結，本件原告之訴為一部有理由，一部無理由，依民
    事訴訟法第79條、第390條第2項，判決如主文。
中　　華　　民　　國　　111 　年　　7 　　月　　21　　日
                民事第五庭法　官　李莉玲
以上正本係照原本作成。
如對本判決上訴，須於判決送達後20日內向本院提出上訴狀。如
委任律師提起上訴者，應一併繳納上訴審裁判費。
中　　華　　民　　國　　111 　年　　7 　　月　　21　　日
                            書記官　王珮樺